臺灣高等法院刑事判決
111年度上訴字第1680號
上  訴  人  
即  被  告  林玉珊




選任辯護人  林婉婷律師（扶助律師）
上  訴  人  
即  被  告  鍾鴻羽




選任辯護人  蕭盛文律師（扶助律師）
上列上訴人等因違反毒品危害防制條例案件，不服臺灣桃園地方
法院110年度訴字第1467號，中華民國111年3月25日第一審判決
（起訴案號：臺灣桃園地方檢察署110年度偵字第40032號；移送
併辦案號：同署111年度偵字第2109號），提起上訴，本院判決
如下：
    主  文
上訴駁回。
    理  由
一、被告林玉珊、鍾鴻羽提起上訴，被告林玉珊稱：對原判決全
    部罪名提起上訴，請求法官從輕量刑，對於犯罪事實、證據
    、罪名及沒收均不爭執；被告鍾鴻羽稱：僅針對販賣毒品罪
    部分提起上訴（轉讓毒品部分業已當庭具狀撤回上訴確定，
    即下列附件附表一編號4之罪），原審量刑過重，請求從輕
    量刑，對於犯罪事實、證據均承認不爭執（依序見本院卷第
    164、188、189頁筆錄），是應認被告2人已明示僅對原判決
    之刑提起上訴，依據刑事訴訟法第348條第3項之規定，本院
    審理範圍僅限於被告2人上訴罪名之原判決量刑及有關係之
    刑之加、減部分，原判決此部分之犯罪事實、論罪及沒收均
    已確定，並引用如附件之原判決事實欄所載及表明罪刑與沒
    收之附表一、二。
二、刑之加、減：
　㈠罪名：
　　原判決業已敘明：被告林玉珊就事實欄一、㈠所為（即附表
    一編號1)，係犯毒品危害防制條例第8條第1項轉讓第一級毒
    品罪。被告林玉珊、鍾鴻羽就事實欄一、㈡所為（即附表一
    編號2、3、5），均係犯毒品危害防制條例第4條第1項販賣
    第一級毒品罪（共3罪）。被告林玉珊就事實欄一、㈢所為（
    即附表ㄧ編號4），係犯毒品危害防制條例第8條第1項轉讓第
    一級毒品罪。
　㈡累犯加重核無違誤：
　⒈原判決另交代以上各罪均應依刑法第47條第1項累犯之規定加
    重其刑，即被告林玉珊前因違反毒品危害防制條例等案件，
    經原審法院裁定定應執行有期徒刑10月確定，已於民國109
    年4月15日易科罰金執行完畢；被告鍾鴻羽前因違反毒品危
    害防制條例、肇事逃逸、過失傷害等案件，經本院裁定定應
    執行有期徒刑3年2月，後經最高法院裁定駁回其抗告而確定
    ，其自107年2月5日起入監執行，於109年8月4日縮短刑期假
    釋出監，並於110年2月13日保護管束期滿，未經撤銷假釋視
    為執行完畢，均有本院被告前案紀錄表附卷可參，是被告2
    人受徒刑之執行完畢，5年以內故意再犯本件有期徒刑以上
    之各罪，均為累犯。審酌被告2人於前案均已因違反毒品危
    害防制條例案件經法院論罪科刑，又再犯相同罪質之罪，且
    變本加厲為販賣毒品之行徑，顯見被告2人對於刑罰之反應
    力薄弱，適用上開累犯之規定加重，亦不致生被告2人所受
    之刑罰超過其等所應負擔罪責，導致其等人身自由因此遭受
    過苛之侵害，而有不符憲法罪刑相當原則，進而牴觸憲法第
    23條比例原則之情形，是除販賣第一級毒品罪之法定本刑死
    刑、無期徒刑部分不得加重外，其餘部分均各依刑法第47條
    第1項規定加重其刑。
　⒉檢察官於起訴書業已就被告林玉珊所犯施用第一、二級毒品
    罪、幫助施用第一級毒品罪，合併定執行刑後易科罰金執行
    完畢，而被告鍾鴻羽所犯施用第一、二級毒品（共4罪）、
    肇事逃逸、業務過失傷害等罪，獲假釋出監，後未經撤銷假
    釋視為執行完畢等事實予以具體說明，請法院裁量是否加重
    其刑，而為累犯加重之主張，經核與原審之累犯事實認定相
    同，亦符合本院被告前案紀錄表之記載，且被告林玉珊前所
    犯幫助施用第一級毒品罪，與此次轉讓及販賣第一級毒品罪
    ，均涉及毒品之流通，罪質確實相似，被告鍾鴻羽該次入監
    執行達2年6月之久，卻仍再接觸毒品進而犯更重之販賣毒品
    罪，且2人均係販賣情節最重大之第一級毒品，顯見其2人對
    毒品相關刑罰之反應力極為薄弱，法敵對意識亦較高，被告
    林玉珊之辯護人稱林玉珊此次到案坦認犯行後，積極配合調
    查，不應認為其對刑罰反應力薄弱而加重其刑，然此皆係犯
    後態度之問題，林玉珊犯罪當下，確實不曾考慮其已因幫助
    施用第一級毒品罪而遭判刑且執行完畢，猶無視毒品相關刑
    罰之重典，又犯本案轉讓、販賣第一級毒品各罪，助長第一
    級毒品之流通，尚不因其此次犯後態度堪稱良好，便改變其
    犯罪當下之法敵對態度，是其辯護人所辯，並非可採，原審
    就被告2人所犯㈠之各罪，均依累犯之規定加重其刑，於法並
    無違誤或裁量不當。
　㈢各罪之減輕事由之認定亦於法有據：
　⒈偵審自白部分：
　　原審詳為交代：被告林玉珊所犯附件附表一共5罪，及被告
    鍾鴻羽所犯同附表編號2、3、5之罪，均有毒品危害防制條
    例第17條第2項偵審自白之減刑事由，核無違誤。
　⒉供出上游部分：　
　⑴原判決理由欄已說明：本案有因被告鍾鴻羽之供述因而查獲
    其毒品來源戴士雍，並據以提起公訴，是被告鍾鴻羽所犯附
    件附表一編號2、3、5之販賣第一級毒品罪，均有同條例第1
    7條第1項供出毒品來源因而查獲之減刑事由，並考量被告鍾
    鴻羽犯罪情節、犯罪所生危害及指述來源所能防止杜絕毒品
    泛濫之程度等情，認尚不足以免除其刑，僅得減輕其刑。亦
    核無違誤。
　⑵至於被告林玉珊，其於警詢及偵訊陳稱其本件販賣第一級毒
    品及轉讓第一級毒品等犯行之毒品來源為「阿生」（見偵40
    032卷一第102頁警詢、第292頁偵訊筆錄），然經原審分別
    向臺灣桃園地方檢察署、桃園市政府警察局桃園分局函詢，
    亦獲該署回覆稱：並未因林玉珊之供述而查獲阿生或其他正
    犯、共犯；該局則檢附職務報告稱：林玉珊僅供述販賣、持
    有毒品來源係向綽號阿生之人所購得，惟未翔實表示阿生之
    真實姓名、聯繫方式及渠等如何聯繫相約毒品交易之細節可
    供警方後續偵辦，有該署111年1月5日桃檢維秋110偵40032
    字第1119001388號函及該局111年1月4日桃警分刑字第11000
    84650號函暨所檢附之職務報告在卷可查（見原審訴字卷第1
    33至135頁、第145頁），可見被告林玉珊所涉販賣第一級毒
    品及轉讓第一級毒品罪，並不符合供出毒品來源因而查獲之
    減刑要件；被告林玉珊上訴本院時稱其有與鍾鴻羽為警查獲
    時一同供出另一毒品來源戴士雍（見本院卷第41頁上訴理由
    狀），然後又具狀陳明不再主張符合此一減刑事由（見本院
    卷第210-1頁狀），但本院於審理中仍依職權傳訊查獲員警
    之一即證人蔡裕泰到庭，其亦證稱：在查獲現場沒有誰提到
    毒品來源或上游的事情，作筆錄前應該有詢問被告2人，其
    與林玉珊對話到的部分，林玉珊沒有提到戴士雍，鍾鴻羽也
    沒有講到戴士雍或庸哥的事（見本院卷第258頁筆錄），而
    被告鍾鴻羽最早係於110年11月9日15時53分許對桃園市政府
    警察局桃園分局偵查隊員警具體指證毒品來源為戴士雍（見
    他7832卷第253頁警詢筆錄及第261頁指認犯罪嫌疑人紀錄表
    ），鍾鴻羽及林玉珊係於當日（9日）上午6時7分許一同為
    警盤查拘提到案，林玉珊則於翌日（10日）下午警詢時指稱
    毒品來源為阿生，並於稍後之內勤偵訊時為相同供述，則「
    阿生」顯然與戴士雍、庸哥之姓名或綽號截然不同，林玉珊
    上訴理由狀把2人並列，表示阿生並非戴士雍，證人蔡裕泰
    又證實在查獲現場並沒有提到任何毒品來源或上游，自無所
    謂被告2人一同供出毒品來源之事，而當鍾鴻羽已先於9日下
    午具體指證戴士雍人別及涉嫌之事實，經警於翌日（10日）
    上午詢問戴士雍相關情節（見他7832卷第205頁以下筆錄）
    ，林玉珊於10日下午警詢時，亦未為任何關於戴士雍是其毒
    品來源之供述，且林玉珊前後只講阿生是男子、成年人、與
    阿生用通訊軟體微信聯絡，並未具體指出阿生人別或其他足
    以供警方進一步追查、確認之情資，可見被告林玉珊並未翔
    實供出毒品來源之具體事證，無法使有偵查或調查犯罪職權
    之公務員知悉而對之發動偵查或調查，且林玉珊為警詢供述
    前，員警已透過鍾鴻羽之指證具體掌握戴士雍涉嫌之情事，
    被告林玉珊自不符合「因其供述而查獲」之法定要件，仍無
    法援引毒品危害防制條例第17條第1項之減刑事由，就被告
    林玉珊所犯上開各罪予以減刑，且因相關事實已明，亦無必
    要另行傳喚蔡裕泰所提及另一名較為瞭解戴士雍查獲經過之
    員警到庭作證，併此指明。
　⒊酌減部分：
　⑴原審業已審酌被告林玉珊就附件附表一編號2、3、5所示販賣
    第一級毒品犯行（共3罪），獲利僅有數千元，賺取之利差
    甚微，販售對象非多，交易金額、數量也均非鉅，其因一時
    牟利犯罪，危害程度亦非甚廣，與大量散播毒品之大盤、中
    盤毒販相較，顯然有別，惡性尚非重大不赦，且其犯後於偵
    查中及法院審理時均已坦承犯行，深具悔意，縱依毒品危害
    防制條例第17條第2項減刑後，科處最輕本刑有期徒刑15年
    ，猶嫌過重，實屬情輕法重，在客觀上足以引起一般之同情
    ，尚有足堪憫恕之處，爰就被告林玉珊上開各次所犯之販賣
    第一級毒品罪，依刑法第59條酌量減輕其刑。已詳為說明其
    論據，並無違法或不當。至於被告林玉珊上訴主張轉讓第一
    級毒品罪部分亦應酌減，然該罪經偵審自白減刑後，最低度
    刑已降至有期徒刑6月以上，實無任何情輕法重應予酌減之
    理由，是辯護人此部分主張，為本院所不採。
　⑵另就被告鍾鴻羽所犯上開各該販賣第一級毒品罪，原審說明
    已依毒品危害防制條例第17第2項、同條例第1項規定遞減其
    刑後，法定本刑最低度刑已大幅降低（按即有期徒刑5年以
    上），並無情堪憫恕或情輕法重之處，是認被告鍾鴻羽此等
    犯行已無酌減之必要，核為有據，其辯護人再向本院請求酌
    減其刑，同非可採。
　㈣是以，被告林玉珊所犯轉讓第一級毒品罪，同時有1種加重事
    由（即累犯）及1種減輕事由（即偵審自白），故依法先加
    後減；被告林玉珊所犯各販賣第一級毒品罪，同時有1種加
    重事由（即累犯）及1種減輕事由（即酌減），故依法先加
    後減。被告鍾鴻羽所犯各販賣第一級毒品罪，同時有1種加
    重事由（即累犯）及2種減輕事由（即偵審自白、供出來源
    因而查獲），故依法先加後遞減其刑。原審同此認定，自無
    違誤。
三、原審關於宣告刑及定執行刑之裁量並無違法或不當：
　㈠原審斟酌毒品對社會秩序及國民健康危害至深且鉅，嚴重影
    響社會治安，販賣行為情節尤重，更應嚴加非難，所為實乃
    法所不容而懸為厲禁，被告2人明知第一級毒品海洛因對人
    體健康戕害甚鉅，不得持有、轉讓及販賣，竟無視於我國政
    府禁絕毒害之堅定立場，因圖一己私人經濟利益，任意販賣
    第一級毒品與他人牟利，並轉讓第一級毒品與他人施用，肇
    生他人施用毒品之來源，戕害國民身心健康，且有滋生其他
    犯罪之可能，對社會所生危害程度非輕，惟考量被告2人犯
    後均坦承犯行，兼衡2人個人之品行（構成累犯之前案紀錄
    不重複評價）、被告林玉珊於警詢中自述高中肄業之智識程
    度、職業為工、家庭經濟狀況勉持之生活狀況、被告鍾鴻羽
    於警詢中自述國中肄業之智識程度、職業為工、家庭經濟狀
    況勉持之生活狀況、被告2人犯罪之動機、手段等一切情狀
    ，分別量處如附件附表一「主文欄」所示之刑，並考量被告
    2人所犯各罪之時間接近、罪質相同，行為態樣、動機均相
    同，責任非難重複性高，故就被告林玉珊所犯5罪定應執行
    有期徒刑9年3月，就被告鍾鴻羽所犯4罪定應執行有期徒刑8
    年。
　㈡就本院審理範圍，經核原審以上量刑及定刑，所審酌之量刑
    基礎事實並無錯誤，所為裁量並無違法或失當，定刑部分已
    考量責任非難重複程度而有大幅度減輕，並無過重之處，被
    告2人均不止一次犯毒品危害防制條例所規範最嚴重之販賣
    第一級毒品罪，本不宜一概從輕論處，方符合罪刑相當。被
    告林玉珊上訴請求考量其始終自白、配合調查，被告鍾鴻羽
    上訴請求考量其供出毒品來源因而查獲，販毒情節輕微等節
    ，再予以從輕量刑及定刑，但其2人犯後態度、各該法定減
    刑事由及犯罪情節輕重，均已為原審所斟酌，並無對其等有
    利之量刑因子漏未衡量之情形，是被告2人再請求從輕量刑
    ，並非有理，其2人之上訴均為無理由，均應予以駁回。
據上論斷，應依刑事訴訟法第368條、第373條，判決如主文。
本案經檢察官李亞蓓提起公訴及移送併辦，檢察官陳慧玲到庭執
行職務。
中　　華　　民　　國　　111 　年　　8 　　月　　30　　日
                    刑事第八庭  審判長法  官  陳世宗 
                                      法  官  林呈樵
                                      法  官  吳勇毅 
以上正本證明與原本無異。
如不服本判決，應於收受送達後20日內向本院提出上訴書狀，其
未敘述上訴之理由者並得於提起上訴後20日內向本院補提理由書
（均須按他造當事人之人數附繕本）「切勿逕送上級法院」。
                                      書記官  許家慧
中　　華　　民　　國　　111 　年　　8 　　月　　30　　日
附件：原判決事實欄及附表一、二
事實欄：
一、鍾鴻羽、林玉珊均明知海洛因係毒品危害防制條例第2條第2
    項第1款所列管之第一級毒品，依法不得持有、販賣及轉讓
    ，渠等以通訊軟體LINE及門號0000000000號行動電話供黃朝
    羣、黃宸祥、張新喻等人聯繫洽購或索討毒品，而分別為下
    列犯行：
　㈠林玉珊基於轉讓第一級毒品海洛因之犯意，於附表一編號1所
    示之時間，在附表一編號1所示地點，轉讓附表一編號1所示
    數量之海洛因與附表一編號1所示之人。
　㈡林玉珊、鍾鴻羽共同基於販賣第一級毒品海洛因以牟利之犯
    意，於附表一編號2、3、5所示之時間，在附表一編號2、3
    、5所示地點，與附表一編號2、3、5所示之人交易如附表一
    編號2、3、5所示金額及數量之海洛因，以此方式販賣海洛
    因。
　㈢林玉珊、鍾鴻羽共同基於轉讓第一級毒品海洛因之犯意，於
    附表一編號4所示之時間，在附表一編號4所示地點，與附表
    一編號4所示之人轉讓如附表一編號4所示數量之海洛因，以
    此方式轉讓海洛因。
二、案經桃園市政府警察局桃園分局報告臺灣桃園地方檢察署檢
    察官偵查起訴。

附表一：
編號 被告 購毒者 交易時間 交易地點 毒品種類 毒品金額 (新臺幣) 罪名 主文 1 林玉珊 黃朝羣 110年8月11日晚間6時許 桃園市○○區○○○街0號 重量不詳之海洛因1包 以注射針筒換取 毒品危害防制條例第8條第1項之轉讓第一級毒品罪 林玉珊轉讓第一級毒品，累犯，處有期徒刑拾月。扣案如附表二編號1所示之物沒收。 2 林玉珊 鍾鴻羽 黃宸祥 110年8月11日 晚間6時19分許 桃園市○○區○○○街0號 重量不詳之海洛因1包 1,000元 毒品危害防制條例第4條第1項之販賣第一級毒品罪 林玉珊共同販賣第一級毒品，累犯，處有期徒刑柒年捌月。扣案如附表二編號1所示之物沒收；未扣案之犯罪所得新臺幣壹仟元沒收，於全部或一部不能沒收或不宜執行沒收時，追徵其價額。 鍾鴻羽共同販賣第一級毒品，累犯，處有期徒刑伍年貳月。扣案如附表二編號2所示之物沒收；未扣案之犯罪所得新臺幣壹仟元沒收，於全部或一部不能沒收或不宜執行沒收時，追徵其價額。 3 林玉珊 鍾鴻羽 黃宸祥 110年8月15日 晚間某時許 桃園市○○區○○○街0號 重量不詳之海洛因1包 2,000元 毒品危害防制條例第4條第1項之販賣第一級毒品罪 林玉珊共同販賣第一級毒品，累犯，處有期徒刑柒年捌月。扣案如附表二編號1所示之物沒收；未扣案之犯罪所得新臺幣貳仟元沒收，於全部或一部不能沒收或不宜執行沒收時，追徵其價額。 鍾鴻羽共同販賣第一級毒品，累犯，處有期徒刑伍年貳月。扣案如附表二編號2所示之物沒收；未扣案之犯罪所得新臺幣貳仟元沒收，於全部或一部不能沒收或不宜執行沒收時，追徵其價額。 4 林玉珊 鍾鴻羽 黃宸祥 110年8月16日 中午12時30分許 桃園市○○區○○○街0號13樓之19 重量不詳之海洛因1包 無償轉讓 毒品危害防制條例第8條第1項之轉讓第一級毒品罪 林玉珊共同轉讓第一級毒品，累犯，處有期徒刑拾月。扣案如附表二編號1所示之物沒收，如附表二編號3至4所示之物沒收銷燬。 鍾鴻羽共同轉讓第一級毒品，累犯，處有期徒刑捌月。扣案如附表二編號2所示之物沒收，如附表二編號3至4所示之物沒收銷燬。 5 林玉珊 鍾鴻羽 張新喻 110年6月20日 中午12時許 桃園市○○區○○○街0號 重量不詳之海洛因1包 2,000元 毒品危害防制條例第4條第1項之販賣第一級毒品罪 林玉珊共同販賣第一級毒品，累犯，處有期徒刑柒年捌月。扣案如附表二編號1所示之物沒收；未扣案之犯罪所得新臺幣貳仟元沒收，於全部或一部不能沒收或不宜執行沒收時，追徵其價額。 鍾鴻羽共同販賣第一級毒品，累犯，處有期徒刑伍年貳月。扣案如附表二編號2所示之物沒收；未扣案之犯罪所得新臺幣貳仟元沒收，於全部或一部不能沒收或不宜執行沒收時，追徵其價額。 

附表二：
編號 物品名稱及數量 備註 1 蘋果廠牌IPHONE 6型號之行動電話1 支 被告林玉珊所有，且供其為轉讓毒品及販毒聯絡使用 2 蘋果廠牌IPHONE 6S型號之行動電話1 支 （含門號0000000000號SIM卡1張） 被告鍾鴻羽所有，且供其為轉讓毒品及販毒聯絡使用 3 第一級毒品海洛因1包（0.44公克） 被告鍾鴻羽所有 4 含海洛因之注射針筒1支 被告鍾鴻羽所有